【裁判字號】    88,訴,548
【裁判日期】    890211
【裁判案由】    妨害自由等
【裁判全文】
臺灣士林地方法院刑事判決                          八十八年度訴字第五四八號
    公  訴  人  臺灣士林地方法院檢察署檢察官
    被      告  甲○○
    選任辯護人  施正國
右列被告因妨害自由等案件，經檢察官提起公訴 (八十八年度偵字第一六六五號)，
本院判決如左：
    主  文
甲○○以強暴方法剝奪人之行動自由，處有期徒刑陸月。緩刑參年。
    事  實
一、甲○○與丙○○原為男女朋友關係，嗣因甲○○不滿丙○○與其疏遠，而欲找丙○○責問。適乙○○於民國八十七年十二月二十三日下午二時許，駕駛車牌ＤＡ
    －四一一六號小客車至台北市○○區○○路一段一九五巷三弄二十號甲○○住處
    ，甲○○乃央請不知情之乙○○搭載其至臺北縣淡水鎮○○路七二巷二十號二樓
    找丙○○。甲○○到達丙○○住處後，因丙○○不願開門，甲○○先找來鎖匠打
    開門鎖進入屋內（甲○○涉犯無故侵入住宅罪部分，業據丙○○撤回告訴），後
    又要丙○○到台北市○○區○○路一段二五五巷三弄三十七其住處附近之閣樓談
    。丙○○不肯前往，甲○○即強拉丙○○上車，而非法剝奪丙○○之行動自由。
    甲○○復於車內出手毆打丙○○，致丙○○受有左腳二、三掌骨骨折、上下唇浮
    腫、右頂部疼痛、左耳疼痛、全身瘀青（鼻部三乘一公分、右膝七乘六公分、左
    腳三乘三公分、右手五乘二公分、左手五乘五公分、左腕二乘二公分、右眼眶六
    乘五公分）之輕傷害（甲○○涉犯傷害罪部分，業據丙○○撤回告訴）。嗣乙○○駕車抵達該閣樓後即行離去，甲○○乃帶丙○○上該閣樓，丙○○因恐再遭甲○○毆打，不敢逃離。及至晚間七、八時許，甲○○將丙○○帶至台北市○○區
    ○○路一００號台北市政府汽車駕駛訓練中心大門之右側，為丙○○攔一部計程
    車並預付車資予司機，丙○○始脫離甲○○之掌握。
二、案經被害人丙○○先訴由苗栗縣警察局苗栗分局再訴由臺北縣警察局淡水分局報
    請臺灣士林地方法院檢察署檢察官偵查起訴。
    理  由
一、訊據被告甲○○坦承於車上毆打告訴人丙○○成傷之事實，惟辯稱：伊是請告訴
    人丙○○回同居之閣樓取回衣物，伊未妨害其行動自由云云。經查：
  （一）、被告到達告訴人住處後，因告訴人不願開門，被告即找來鎖匠打開門鎖進
          入屋內乙節，為被告所自承。衡情，告訴人本不願再與被告交往，經被告
          擅闖入門後，告訴人避之惟恐不及，豈肯再陪同被告至該閣樓，告訴人顯
          係被迫前往甚明。
  （二）、告訴人上車後旋遭被告毆打，受有左腳二、三掌骨骨折、上下唇浮腫、右
          頂部疼痛、左耳疼痛、全身瘀青（鼻部三乘一公分、右膝七乘六公分、左
          腳三乘三公分、右手五乘二公分、左手五乘五公分、左腕二乘二公分、右
          眼眶六乘五公分）之傷害，有診斷證明書二紙及受傷後之照片四幀在卷可
          憑。則告訴人經被告一番痛打，全身因此受傷流血，若非行動自由受限制
          ，焉有不思速離被告就醫，以免再遭毆打。
  （三）、質之證人即計程車司機戎一鳴於警訊時及偵查中亦證稱：告訴人上車後很
          害怕，怕被告再追上來等語（見偵卷第十六頁反面、第六十七頁反面）。
          益見告訴人深恐被告對其施暴，告訴人陪同被告絕非出於自由意志至明。
  （四）、雖本院認告訴人關於被告強脫其休閒長褲及內褲，且強搶其手上之戒指，
          以及向其恐嚇稱如不交付新台幣（下同）七百萬元或簽同額本票作為二人
          交往三個月之分手費，即會繼續毆打，並要將其丟於五指山之陳述，為不
          可採（詳如後述）。惟告訴人之陳述，究竟何部分為真，法院本得依自由
          心證予以斟酌，非謂有一陳述不實，即認全部陳述不可採。本件被告剝奪
          告訴人行動自由之基本事實，迭據告訴人丙○○於警訊、偵查中及本院審
          理時指述不移，核與被告侵入住宅、傷害告訴人及告訴人上計程車時之神
          情等情節相符，自足採信。
  （五）、證人乙○○雖附和被告稱：告訴人係自行上車，也未要求下車云云。惟證
          人係被告之朋友，所為證言難免偏袒被告。且證人所述又悖於常情，自難
          採信。
  綜上所述，被告上開所辯要屬畏罪卸責之詞，不足採信。被告非法剝奪丙○○之行
  動自由罪證明確，犯行堪以認定。
二、核被告甲○○所為，係犯刑法第三百零二條第一項剝奪他人行動自由罪。爰審酌
    被告犯罪之動機、目的、手段，犯罪時所受之刺激及其品性、生活狀況、智識程
    度、犯罪所生之損害，犯罪後態度，以及業已賠償告訴人四十六萬元達成民事和
    解等一切情狀，量處如主文所示之刑。又被告前未曾受有期徒刑以上刑之宣告，
    有台灣高等法院檢察署刑案紀錄簡覆表在卷可憑。其因感情糾葛，一時失慮，偶
    罹刑典，事後已賠償告訴人相當金額，經此刑之宣告後，應知警惕而無再犯之虞
    ，本院因認暫不執行其刑為當，爰併予以宣告緩刑三年，以啟自新。
三、公訴意旨另以被告未經告訴人許可侵入告訴人屋內，及動手毆打告訴人，因認被
    告犯有刑法第三百零六條之無故侵入住宅及第二百七十七條第一項之傷害罪嫌云
    云。惟查，刑法第三百零六條、第二百七十七條第一項之罪，分別依同法第三百
    零八條、第二百八十七條規定，須告訴乃論。茲據告訴人於本院審理時撤回告訴
    ，本應為不受理之諭知，惟公訴意旨認此部分與前開有罪部分，有裁判上一罪之
    關係，爰不另為不受理之諭知。又公訴意旨復以被告意圖為自己不法之所有，向
    告訴人恐嚇稱以如不交付七百萬元或簽同額本票作為彼二人交往三個月之分手費
    ，即會繼續毆打丙○○，並要將丙○○丟於五指山，因認被告犯有刑法第三百四
    十六條第三項、第一項之恐嚇取財未遂罪嫌云云。按犯罪事實，應依證據認定之
    ，無證據不得推定其犯罪事實。又不能證明被告犯罪者，應諭知無罪之判決，刑
    事訴訟法第一百五十四條、第三百零一條第一項分別定有明文。又告訴人之告訴
    ，係以使被告受刑事訴追為目的，是其陳述是否與事實相符，仍應調查其他證據
    以資審認；且認定不利於被告之事實，須依積極證據，苟積極證據不足為不利於
    被告事實之認定時，即應為有利於被告之認定，更不必有何有利之證據，最高法
    院五十二年台上字第一三００號、三十年上字第八一六號分別著有判例。經查：
  （一）、告訴人曾指稱被告強取其戒指，惟告訴人向苗栗縣警察局報案時，並未指
          被告有何強取戒指之情事，嗣於臺北縣警察局淡水分局訊問時始指摘此部
          分犯行。衡諸常情，苟被告真有強取戒指之情事，告訴人焉有可能於初報
          案時未提此事。告訴人指稱被告強取其戒指乙節，顯屬事後杜撰。由此可
          證，告訴人之指述，並非全然可信。
  （二）、告訴人另稱被告於車上強脫其休閒長褲及內褲，嗣後並要乙○○從車後座
          行李箱中取出長褲讓告訴人穿上云云。惟查，被告在車輛行進中坐於告訴
          人旁邊看守，被告無須脫告訴人之褲子，已足以防止告訴人脫逃。且被告
          脫其褲子後，未保留予告訴人再穿，竟丟出車外，另取事先準備之長褲讓
          告訴人穿上，被告此舉顯違背常理，難以置信。
  （三）、告訴人復指訴被告恐嚇其如不交付七百萬元或簽同額本票作為二人交往三
          個月之分手費，即會繼續毆打丙○○，並要將丙○○丟於五指山。惟查，
          告訴人於偵查中稱：「他是在路途中買本票、印泥，一直要我簽，但我未
          簽，還要我打電話家人，稱要拿七百萬元贖人，但電話周某有撥，之後又
          按掉，且一直恐嚇我要帶到五指山丟掉」等語（見偵卷第五十一頁）。衡
          情，告訴人既遭被告毆打至全身受傷，被告苟真要逼迫告訴人簽本票，告
          訴人豈能輕易拒絕。且被告如真要告訴人交付七百萬元，又何需打完電話
          即掛掉。告訴人此部分之指訴，自值存疑。
    此外，復查無其他確實之積極證據，足資認定被告有上開恐嚇取財之犯行，揆諸
    上開判例意旨，本應為無罪之諭知，惟公訴意旨認此部分與前開有罪部分，有裁
    判上一罪之關係，爰不另為無罪之諭知。
據上論斷，應依刑事訴訟法第二百九十九條第一項前段、刑法第三百零二條第一項、
，第七十四條第一款，罰金罰鍰提高標準條例第一條，判決如主文。
本案經檢察官李學到庭執行職務
中      華      民      國      八十八      年    二    月    十一      日
                                 臺灣士林地方法院刑事第二庭
                                          法  官
附錄法條：
刑法第三百零二條第一項
私行拘禁或以其他非法方法，剝奪人之行動自由者，處五年以下有期徒刑、拘役或三
百元以下罰金。
右正本證明與原本無異。
如不服本判決，應於判決送達後十日內，向本院提出上訴狀。
                                          書記官
中      華      民      國      八十八      年    二    月    十一      日


司法院資訊處製作；財團法人民間司法改革基金會備份。
